臺灣高雄地方法院刑事判決　　　　　　　100年度易字第516號
公　訴　人　臺灣高雄地方法院檢察署檢察官
被　　　告　張惠玲
上列被告因詐欺案件，經檢察官提起公訴（100年度偵字第3186號
），本院判決如下：
    主  文
張惠玲無罪。
    理  由
一、公訴意旨略以：被告張惠玲可預見金融機構帳戶係個人理財
    之重要工具，亦為關係個人財產、信用之表徵，如交予他人
    使用，有被供作財產犯罪用途之可能，竟仍基於幫助他人遂
    行詐欺取財之不確定故意，於不詳時間，在不詳地點，將其
    所申辦之玉山銀行左營分行帳號0000000000000 號帳戶（下
    稱上開帳戶）之存摺、提款卡及密碼交付予真實姓名年籍均
    不詳之人及所屬詐欺集團，而容任該詐欺集團使用上開金融
    機構帳戶做為詐欺取財之犯罪工具。嗣該詐欺集團成員取得
    上開帳戶後，即共同意圖為自己不法之所有，推由該詐欺集
    團中某成員，於民國99年11月8 日12時許，撥打電話向饒秀
    英佯稱：亟需現金救急云云，饒秀英因誤以為係其友人，而
    於同年月日14時15分許，在桃園市○○路1214號桃園慈文郵
    局匯款新臺幣（下同）18萬元至張惠玲上開帳戶內。嗣經饒
    秀英發覺有異而報警處理，始循線查悉上情，因認被告涉犯
    刑法第30條第1 項前段、第339 條第1 項之幫助詐欺取財罪
    嫌等語。
二、按犯罪事實應依證據認定之，無證據不得認定犯罪事實；被
    告之自白，不得作為有罪判決之唯一證據；不能證明被告犯
    罪者，應諭知無罪之判決，刑事訴訟法第154 條第2 項、第
    156 條第2 項、第301 條第1 項分別定有明文。而事實之認
    定，應憑證據，如未能發現相當證據，或證據不足以證明，
    自不能以推測或擬制之方法為裁判基礎；且認定犯罪事實所
    憑之證據，雖不以直接證據為限，間接證據亦包括在內，然
    而無論直接證據或間接證據，其為訴訟上之證明，須於通常
    一般之人均不致有所懷疑，而得確信其為真實之程度者，始
    得據為有罪之認定，倘其證明尚未達到此一程度，而有合理
    之懷疑存在而無從使事實審法院獲得有罪之確信時，即應由
    法院為諭知被告無罪之判決，最高法院亦著有40年台上字第
    86號、76年台上字第4986號判例可資參照。
三、公訴意旨認被告涉犯幫助詐欺取財罪嫌，無非係以被告於警
    詢及偵查中之供述、證人即被害人饒秀英於警詢之指訴、告
    訴人提供之郵政跨行匯款申請書影本、桃園東埔郵局帳戶明
    細表、被告上開帳戶之開戶資料與交易明細表等為其論據。
    訊據被告坦承上開帳戶為其所親自申設，惟堅詞否認有何幫
    助詐欺取財犯行，辯稱：上開帳戶當初是為了讓前男友楊孟
    學薪資轉帳而申設，伊還幫楊孟學領過2 次薪水給他，99年
    3 月間因與他感情不好，就把存摺、提款卡交給他自己領，
    分手後伊也沒拿回來，後來楊孟學打電話給伊，說上開帳戶
    放在機車裡被偷，叫伊去掛失，伊掛失時帳戶內還有7 、8
    萬元，伊還將所餘款項匯還被害人，並未提供上開帳戶予詐
    欺集團等語，經查：
  (一)本案帳戶為被告於99年1 月12日所申設，嗣被害人饒秀英於
    99年11月8 日12時許，接獲他人來電佯稱：急需現金救急云
    云，致饒秀英誤信係其友人，陷於錯誤，而於同日14時15分
    許，在桃園市○○路1214號桃園慈文郵局匯款18萬元至上開
    帳戶等事實，為被告所自承〈見本院100 年度審易字第645
    號卷（下稱審易卷）第11頁反面〉，並經證人即被害人饒秀
    英於警詢時證述明確（見警卷第2 至4 頁），且有被害人饒
    秀英提出之郵政跨行匯款申請書影本、被害人申設之桃園東
    埔郵局帳戶存摺封面及內頁影本、上開帳戶之開戶資料及交
    易明細表在卷可稽（見警卷第8 、9 、24至27頁），是被告
    申設之上開帳戶遭詐欺集團使用以詐欺取財，固堪認定。
  (二)被告申辦上開帳戶供其前男友楊孟學薪資轉帳，嗣並於99年
    3 月間將提款卡、存摺交予楊孟學使用，楊孟學嗣均未歸還
    被告等節，業經證人楊孟學於本院審理時證述：被告有把上
    開帳戶的提款卡、存摺交給我供任職之博祥保全公司做薪資
    轉帳，本來薪資都是領現金，但是公司說員工很多，看我能
    不能去辦戶頭，薪資轉帳比較方便，我因有卡債問題，才跟
    被告借帳戶，後來沒做了，沒把帳戶歸還被告，被告也沒拿
    回去等語（見易字卷第54至59頁），而證人楊孟學確曾於98
    年12月9 日至99年4 月30日任職於博祥公寓大廈管理維護有
    限公司（下稱博祥公司），且該公司亦先後於楊孟學任職期
    間之99年2 月10日、3 月10日分別轉帳1 萬5880元、19130
    元至上開帳戶等情，此有博祥公寓大廈管理維護有限公司10
    0 年3 月21日博祥寓總法（100 ）字第001 號函所檢附員工
    基本資料、玉山銀行左營分行100 年5 月26日玉山左營字第
    1000519001號函、上開帳戶交易明細表附卷可按（見審易卷
    第19至21、25、26頁、易字卷第34頁），復徵諸被告上開帳
    戶申設之時間即99年1 月12日，恰為楊孟學任職博祥公司期
    間，且為任職之後，足證被告確有將其帳戶交予其前男友，
    而上開帳戶嗣於99年11月8 日遭詐欺集團利用時，並非在被
    告持有中。是上開帳戶之所以遭詐欺集團利用，可否認係被
    告所交付、提供，當堪質疑。
  (三)上開帳戶於99年11月8 日經證人楊孟學告知遺失，被告乃辦
    理掛失乙情，亦據證人楊孟學於本院審理中證述：後來該帳
    戶與我名下郵局的帳戶存摺一起放在機車置物箱裡遭竊，我
    下午4 點多發現置物箱被撬開，存摺及太陽眼鏡、雨衣都遺
    失，就馬上打電話跟被告講，請她去報遺失等語（見易字卷
    第56至59頁），並經本院函詢查知上開帳戶確於99年11月8
    日16時12分31秒掛失提款卡及存摺，有玉山銀行左營分行10
    0 年4 月21日玉山左營字第1000418001號函及所附存戶事故
    查詢單、晶片金融卡事故查詢單在卷足憑（見易字卷第18至
    20頁）；且被告掛失時，該帳戶內仍存7 萬9977元，被告即
    於99年11月15日將此所餘7 萬9977元扣除匯款費用30元後，
    全數匯還被害人饒秀英等情，有玉山銀行左營分行100 年3
    月22日玉山左營字第1000318002號函暨所附匯款申請書影本
    、上開帳戶交易明細在卷可參（見易字卷第18至20頁、審易
    卷第22至28頁），衡情倘被告蓄意提供上開帳戶予詐欺集團
    ，自應待詐欺集團遂行其目的，提領或轉帳被害人所匯全部
    款項後，再行掛失，然其掛失之際，被害人饒秀英所匯之18
    萬元，卻僅遭提領10萬元而未提領完畢，則被告對於上開帳
    戶遭詐欺集團利用以詐財，是否明知或可得而知，亦堪懷疑
    。
  (四)承上，本案依現存證據，實無從認定上開帳戶係被告交付予
    詐欺集團，而上開帳戶究係如證人楊孟學所證，在機車置物
    箱遺失，或係證人楊孟學提供、交付予前揭詐欺集團，亦乏
    相關證據證明，況縱上開帳戶確遭楊孟學提供予詐欺集團，
    衡諸前述被告立即掛失存摺、提款卡，掛失之際帳戶內仍餘
    不法款項，嗣被告即匯還被害人等情狀，要難僅憑被告與楊
    孟學為男女朋友一情，率謂被告與楊孟學間有幫助詐欺取財
    之犯意聯絡。
  (五)至證人楊孟學於本院審理中雖證稱：沒有把提款卡交給被告
    領錢，博祥公司沒有把錢匯進去上開帳戶過等語（見易字卷
    第60、61頁），而博祥公司亦表示楊孟學任職期間係以現金
    領取薪資，有該公司100 年4 月18日博祥寓總法（100 ）字
    第2 號函在卷可按（見易字卷第17頁），然上開帳戶確有博
    祥公司匯入之款項，已說明如前，本院斟酌證人楊孟學於10
    0 年7 月21日到庭證述時，距其任職之時已逾1 年之久；而
    證人楊孟學係於任職博祥公司一段時間後始提供上開帳戶為
    薪資轉帳，故證人楊孟學是否因時日已久而記憶有誤，博祥
    公司是否未注意及此，遽以楊孟學任職時未提供帳戶，且未
    提供上開帳戶期間均以現金領取薪資，而認楊孟學任職期間
    均領取現金薪資，均非無可能，因認上開帳戶之匯款資料較
    屬客觀可信，即上開帳戶確經博祥公司匯入款項，附此敘明
    。
  (六)另被告於偵查中固謊稱上開帳戶係伊放在機車置物箱內失竊
    云云（見偵卷第6 頁），嗣於本院審理中始坦承說謊，並稱
    係按照證人楊孟學的話講，亦不想與證人有所牽扯等語（見
    易字卷第27、66頁），姑不論被告此言是否合理可信，其在
    偵查中身為被告面臨訴追，為虛偽陳述之動機及緣由多端，
    尤非本院所能查知，更遑論任意之答辯實為被告之權利，究
    難僅憑被告曾虛偽陳述，遽為其歷次所陳皆不實在之不利認
    定。故縱被告曾供述不實，猶不足證明其有幫助詐欺犯行。
四、綜上所述，公訴人所提出之上開證據，尚無法達於通常一般
    人均不致有所懷疑，而得確信被告確有基於幫助詐欺取財之
    犯意，交付、提供上開帳戶予前揭詐欺集團使用，故依前開
    法條規定及判例意旨，本件無法認定被告有公訴人所指之幫
    助詐欺取財犯行。此外，復查無其他積極證據足資證明被告
    有上開犯行，自應為其無罪判決之諭知。
據上論斷，應依刑事訴訟法第301 條第1 項前段，判決如主文。
本案經檢察官張媛舒到庭執行職務。
中    華    民    國  100     年    8     月    18    日
                  刑事第十三庭審判長法  官  黃蕙芳
                                    法  官  楊智守
                                    法  官  陳筱雯
以上正本證明與原本無異。
如不服本判決應於收受送達後10日內向本院提出上訴書狀，並應
敘述具體理由；如未敘述上訴理由者，應於上訴期間屆滿後20日
內向本院補提理由書（均須按他造當事人之人數附繕本）「切勿
逕送上級法院」。
中    華    民    國   100    年    8     月    18    日
                                    書記官  陳建琪